臺灣高雄地方法院交通事件裁定　　　　99年度交聲字第3050號
原處分機關　高雄市政府交通局
異　議　人
即受處分人　洪榮斌
上列異議人即受處分人因違反道路交通管理處罰條例案件，不服
高雄市政府交通局民國99年10月29日所為之處分（原處分案號：
高市交裁字第裁32-B00000000號），聲明異議，本院裁定如下：
    主  文
原處分撤銷。
洪榮斌不罰。
    理  由
一、異議意旨略以：異議人即受處分人洪榮斌（下稱異議人），
    於民國99年9 月12日5 時17分許，騎乘車牌號碼626-HJB 重
    型機車，由高雄市○鎮區○○路、正勤路口，（向西）往成
    功路方向行駛時，為高雄市政府警察局前鎮分局警員認為有
    「二輛以上汽車共同在道路上以危險方式駕駛」之違規予以
    舉發，經原處分機關即高雄市政府交通局以異議人有「二輛
    以上汽車共同在道路上競駛」之違規，依道路交通管理處罰
    條例第43條第3 項規定，裁處罰鍰新臺幣（下同）90,000元
    、3 年內禁止考領駕駛執照，並施以道路安全講習。惟異議
    人當時係在成功路上看見警車在時代大道上要行駛出來，於
    是右轉正勤路，但右轉正勤路時，驚見飆車族，再回頭右轉
    成功二路向北行駛，往五福路方向去上班，異議人並未與他
    車併排、蛇行或競速，爰依法聲明異議，請求本院撤銷原處
    分等語。
二、按二輛以上之汽車共同在道路上競駛者，處汽車駕駛人新臺
    幣3 萬元以上9 萬元以下罰鍰，並當場禁止其駕駛及吊銷其
    駕駛執照，道路交通管理處罰條例第43條第3 項定有明文。
    次按法院受理有關交通事件，準用刑事訴訟法之規定，道路
    交通管理處罰條例第89條前段定有明文。又認定犯罪事實所
    憑之證據，雖不以直接證據為限，間接證據亦包括在內，然
    而無論直接證據或間接證據，其為訴訟上之證明，須於通常
    一般之人均不致有所懷疑，而得確信其為真實之程度者，始
    得據為有罪之認定，倘其證明尚未達到此一程度，而有合理
    之懷疑存在，無從使事實審法院得有罪之確信時，即應由法
    院為諭知被告無罪之判決，最高法院著有76年臺上字第4986
    號判例可資參照。是法院於審理行為人違反道路交通管理處
    罰條例事件時，如經踐行完畢調查證據之程序後，就原處分
    機關所認定行為人之違規事實仍有合理之懷疑，無法確信行
    為人確有該當於道路交通管理處罰條例各該處罰條文之構成
    要件事實者，即應為有利於受處分人之認定。
三、經查：原處分機關以異議人於前揭時、地，騎乘上開機車行
    經現場時，有與其他汽車共同在道路上競駛之違規情事，無
    非以路口定點監視器錄影紀錄、監視器翻拍照片18張為其依
    據，有高雄市政府警察局前鎮分局99年11月10日高市警前分
    六字第0990027818號函1 紙暨監視錄影光碟1 片在卷。惟觀
    之警方採證照片即翻拍監視器畫面，其中僅圖示1 【影像編
    號7 】監視器翻拍照片6 張（見院卷第31頁）中之前4 張（
    時間分別為99年9 月12日5 時18分7 秒、7 秒、8 秒、9 秒
    ）可辨認異議人騎乘上開機車，又就該4 張照片中，僅於左
    上角第1 張（時間為99年9 月12日5 時18分7 秒）可見上開
    機車左右有其他車輛行駛之情形，其餘照片雖有多部機車前
    後接續或併行佔用車道等違規情事，尚無法辨認異議人所騎
    乘機車是否亦在車陣中。又機車群中雖有三三兩兩併排行駛
    之情形，惟其數量尚未達壅塞或相類似於壅塞路面之情形。
    復經本院以電腦設備播放之方式勘驗結果，光碟檔案內共有
    16 支 監視器畫面，惟僅編號7 之監視器即正勤路口與成功
    二路口（向北）畫面5 時18分7 秒至9 秒，拍攝到車牌號碼
    626-HJB 重機車右轉進此路段，行駛於快車道上（往畫面上
    方）通過，以及畫面5 時18分10至30秒，拍攝到13輛機車先
    後右轉進此路段，行駛於快車道上（往畫面上方）通過，上
    述機車通過後約5 秒，1 輛警車尾隨在後；其餘監視器均因
    畫面不清或昏暗而無法辨識車牌號碼626-HJB 重機車是否在
    其中，此有本院勘驗筆錄1 份可按( 參本院卷第14至21頁)
    。是以，上開監視錄影器材紀錄既以連續拍攝之多數定格畫
    面所組成，其以自車輛行進方向後方拍攝之角度，鏡頭鎖定
    範圍僅限於車道中，長、寬各約1 至2 個車身區域之特寫畫
    面，紀錄中異議人所駕機車雖曾瞬間出現在其中單一定格之
    影像中，連接其後之影像亦數輛機車魚貫通過之情景，然究
    難以僅憑該一度出現之單一定格特寫畫面，具體判斷異議人
    所駕機車與其他車輛之互動情形，故難憑此遽認異議人有參
    與蛇行、競駛等飆車之情事，或原處分所載在道路上以危險
    方式駕駛之違規情節。另，於本院100 年1 月18日審理時，
    異議人供承：「( 對於勘驗筆錄，有何意見?)沒有意見。我
    不是和車隊的人一起從正勤路出來。我是先騎成功路，再從
    正勤路出來。」、「( 你家住在何處?)前鎮區○○街，上班
    地點在博愛路。因為那時我去鹽埕我另一個住處，那時我是
    從美術館去的。早上我要先去拜拜。有時侯我是上早班，麥
    當勞有時六點上班。」等語明確（見院卷第27反面、28頁）
    ，且本院審核卷存證據，除有照片中所拍得之部分違規情節
     (有行駛於快車道或超速等) 外，並查無其他積極證據足資
    證明異議人有「二輛以上汽車共同在道路上以危險方式駕駛
    」之違規情事，應認異議人違規行為與以危險方式在道路上
    駕駛之違規行為尚屬有間。此外，復查無其他積極確切之證
    據足資證明異議人有何原處分意旨所述違規之事實，自不得
    率予認定異議人有前揭違規行為。
四、綜上，原處分未予詳查，遽予裁罰，容有未洽，異議人聲明
    異議，為有理由，應由本院將原處分撤銷，另為異議人不罰
    之裁定，以資救濟。
五、據上論斷，應依道路交通管理處罰條例第87條第2 項，道路
    交通案件處理辦法第19條前段，裁定如主文。
中    華    民    國    100    年    1    月    28    日
                  交通法庭    法  官  劉美香
以上正本證明與原本無異。
如不服本裁定，應於收受送達後5 日內向本院提出抗告狀。
中    華    民    國   100    年    1     月    28    日
                              書記官  陳仙宜